【裁判字號】    97,審附民,159
【裁判日期】    971230
【裁判案由】    違反著作權法等
【裁判全文】
臺灣高雄地方法院刑事附帶民事訴訟判決
原      告  一方位數位設計有限公司
法定代理人  徐秀芳
訴訟代理人  楊申田律師
            林俊男
被      告  甲○○
上列被告因違反著作權法等案件（本院97年度審訴字第3467號）
，經原告提起附帶民事訴訟，請求損害賠償，本院判決如下：
    主      文
被告應給付原告新臺幣伍萬元，及自民國九十七年十月二十二日
起至清償日止，按年息百分之五計算之利息。
原告其餘之訴駁回。
本判決第一項得假執行。
原告其餘假執行之聲請駁回。
    事實及理由
一、原告起訴主張：被告未經許可，於民國97年3 月間某日，擅
    自以植入木馬之方式，侵入原告向威博達網路科技公司所租
    用之電腦主機，竊取原告所有之「購物車」、「房屋仲介」
    、「二手車」及「企業架站」之電腦程式，而侵害原告之著
    作財產權，並致原告受有損害，因原告不易證明其實際損害
    ，惟參酌原告歷經14個月，投入數百萬元之心血開發上開4
    個電腦程式，因被告之行為而毀於一旦，爰依侵權行為之法
    律關係及著作權法第88條第3 項規定，請求斟酌被告故意侵
    害原告之著作權，而酌定新臺幣（下同）150 萬元之賠償等
    語。並求為判決：(一)被告應給付原告150 萬元，及自起訴狀
    繕本送達之翌日即97年10月22日起至清償日止按年息5%計算
    之利息。(二)願供擔保請准宣告假執行。
二、被告則以：其確有利用木馬程式，竊取「購物車」、「房屋
    仲介」、「二手車」及「企業架站」等電腦程式，而侵害原
    告之著作財產權，應對原告負損害賠償責任。惟原告請求15
    0 萬元之賠償，實屬過高，且原告就其受有150 萬元之損害
    ，並無任何之舉證。原告雖提出損失成本清單，主張自96年
    1 月間起至97年2 月間，共花費1 年時間，開發上開4 個電
    腦程式，惟從網路搜尋資料，顯示上開電腦程式在96年間，
    即以陸續完成，原告主張耗費1 年時間開發，難以採信，且
    原告開發之電腦程式甚多，僅4 個電腦程式遭竊，應無可能
    導致其受有150 萬元之損害等語置辯。並求為判決：原告之
    訴駁回。
三、按附帶民事訴訟之判決，應以刑事訴訟判決所認定之事實為
    據，刑事訴訟法第500 條前段定有明文。原告主張被告於97
    年3 月間某日，擅自以植入木馬之方式，侵入原告向威博達
    網路科技公司所租用之電腦主機，竊取原告所有之「購物車
    」、「房屋仲介」、「二手車」及「企業架站」之電腦程式
    ，而侵害原告之著作財產權一節，為被告所不爭執，並經本
    院以97年度審訴字第3467號判處有期徒刑6 月在案，堪認原
    告此部分之主張為真實。
四、本件爭點在於：原告因被告侵害著作財產權之行為，所受之
    損失若干？
  (一)按因故意或過失不法侵害他人之著作財產權或製版權者，負
    損害賠償責任。如被害人不易證明其實際損害額，得請求法
    院依侵害情節，在1 萬元以上100 萬元以下酌定賠償額。如
    損害行為屬故意且情節重大者，賠償額得增至500 萬元，著
    作權法第88條第1 項、第3 項固分別定有明文。惟關於侵權
    行為賠償損害之請求，以受有實際損害為要件。損害賠償之
    範圍，應以被害人實際所受損害為衡，最高法院19年上字第
    23 16 號著有判例可資參酌。基於損害賠償之填補損害原則
    ，在侵害著作財產權之情形，故可緩和權利人就其所受實際
    損失之舉證責任，但法院酌定侵害人應負之損害賠償額時，
    仍應權衡考量權利人可能因此所受損害之範圍，尤應避免過
    度賠償，致造成權利人受有不當得利之情形。
  (二)經查：原告雖提出損失成本清單1 份，主張其自96年1 月起
    至92年2 月止，共計花費房屋、水電、管理費共414,180 元
    、美工設計師49萬元、程式設計師70萬元，以及自95年1 月
    之廣告費用147,129 元等語。然被告否認上開之支出為真實
    ，原告復未提出任何支出憑據，自難片面以原告提出之損失
    成本清單，遽以認定原告曾為開發「購物車」、「房屋仲介
    」、「二手車」及「企業架站」之電腦程式而支出前述費用
    之事實。又依證人林俊男於刑事案件審判中證稱：其為公司
    之實際負責人，公司人員僅有其與一位負責美工設計之人員
    等語，足見原告提出上開清單記載曾支出程式設計師70萬元
    之費用，應非真實。況且，依原告之主張，上開「購物車」
    、「房屋仲介」、「二手車」及「企業架站」之電腦程式，
    係於97年2 月間，始行完成，則在完成上開電腦程式之前，
    應無出售或出租電腦程式而刊登廣告之必要，詎原告提出之
    損失成本清單，竟載有自95年1 月間之廣告費用，益證損失
    成本清單之記載，多所不實，不足為被告不利之認定。此外
    ，原告曾於96年7 月19日，在雅虎奇摩知識留言表示整理好
    一個房屋仲介網站，又曾於96年8 月25日，在新吉普汽車網
    站留言，推薦「二手車」電腦程式，此有被告提出之電腦畫
    面資料在卷可參，足認原告主張歷經14個月，而於97年2 月
    間，始完成上開電腦程式等語，亦非事實。
  (三)次查：被告係於97年3 月間，以植入木馬之方式，竊取原告
    之上開電腦程式，已如前述。而證人林俊男於97年4 月10日
    在雅虎奇摩拍賣網站發現被告刊登販賣上開電腦程式之訊息
    ，遂即報警處理，經警於同年5 月1 日持搜索票前往被告住
    處，逮捕被告，並將關相證物扣案，亦有本院97年度審訴字
    第3467號刑事判決1 份在卷可稽，是被告無故取得原告上開
    電腦程式之期間，僅短短不到2 個月，因原告並未能舉證證
    明被告曾將竊取之電腦程式轉售第三人，則以被告無故取得
    上開電腦程式，而與原告處於競爭關係，致使原告減少取得
    依通常情形可得之租金利益，予以衡量原告之損害，則依原
    告提出之損失成本清單，主張每套電腦程式租金為每年35,0
    00元，換算每月為2,917 元（計算式＝35,000元÷12個月）
    ，則原告因被告侵權行為所受損害應為23,336元（計算式＝
    2, 917元×4 套×2 個月），本院斟酌原告係故意以植入木
    馬之惡意程式，竊取原告之電腦程式之情節，爰酌定被告應
    賠償5 萬元為適當，原告請求酌定150 萬元之賠償額，確屬
    過高。
五、綜上所述，被告依侵權行為之法律關係及著作權法第88條第
    3 項之規定，請求被告給付5 萬元，及自97年10月22日起至
    清償日止按年息5%計算之利息，為有理由，應予准許。原告
    逾此範圍之請求，則無理由，應予駁回。
六、本件原告勝訴部分，所命給付金額未逾50萬元，應依職權宣
    告假執行。至於原告其餘假執行之聲請，因訴之駁回，而失
    所附麗，應予駁回。
七、據上論結，本件原告之訴為一部有理由，一部無理由，應依
    刑事訴訟法第502 條第1 項、第2 項、第491 條第10款，民
    事訴訟法第389 條第1 項第5 款，判決如主文。
中    華    民    國    97    年    12    月    30    日
                  刑事第七庭  法  官  高增泓
以上正本證明與原本無異。
本判決非對於刑事訴訟之判決有上訴時不得上訴。如不服本判決
應於收受本判決後10日內向本院提出上訴書狀，並應敘述具體理
由，如未敘述上訴理由者，應於上訴期間屆滿後20 日 內補提理
由書狀於本院（均須按他造當事人之人數附繕本）「切勿逕送上
級法院」。
中    華    民    國    97    年    12    月    30    日
                             書記官  黃麗玉


司法院資訊處製作；財團法人民間司法改革基金會備份。
